臺灣高雄地方法院民事裁定　　　　　　　 110年度法字第75號
聲　請　人　郭光皓　


相　對　人　財團法人高雄市郭吳麗珠社會福利慈善事業基金會

聲請人聲請變更財團法人高雄市郭吳麗珠社會福利慈善事業基金
會捐助章程，本院裁定如下：
    主  文
聲請駁回。
聲請程序費用新臺幣壹仟元由聲請人負擔。
    理  由
一、聲請意旨略以：聲請人為財團法人高雄市郭吳麗珠社會福利
    慈善事業基金會（設高雄市○○區○○○路000 號4 樓之2
    ）董事長，該財團法人因捐助章程所定重要之管理方法修正
    ，於民國110 年10月31日經第4 屆第6 次董事會會議決議修
    訂捐助章程第三章第五條，如附表所示，爰依法聲請准予變
    更章程等語。
二、按財團之組織及其管理方法，由捐助人以捐助章程或遺囑定
    之。捐助章程或遺囑所定之組織不完全，或重要之管理方法
    不具備者，法院得因主管機關、檢察官或利害關係人之聲請
    ，為必要之處分；為維持財團之目的或保存其財產，法院得
    因捐助人、董事、主管機關、檢察官或利害關係人之聲請，
    變更其組織，民法第62條、第63條分別定有明文。是依上開
    規定聲請法院就捐助章程為必要之處分者，以財團之組織不
    完全，或重要之管理方法不具備為要件，而所謂財團之組織
    不完全者，例如財團內部之董事會或監察人之組織不完全者
    是；所謂重要之管理方法者，例如董監事之任免方式、董事
    會執行事務之決議方法及財團財產之管理方法等是。至財團
    名稱、設立宗旨、業務範圍、目的事業之變更，非屬財團組
    織有關之事項，亦與財團之管理方法無涉，與民法第62條、
    第63條所定得聲請法院為章程之必要處分或變更組織要件不
    符，自不在得聲請之列（最高法院85年台抗字第320 號裁定
    意旨參照）。
三、經查：聲請人主張之上開事實，業據其提出法人登記證書、
    高雄市政府社會局110 年11月17日高市社人團字第11038682
    500 號函、第4 屆第6 次董事會會議紀錄及簽到單、原捐助
    章程、修正後捐助章程、捐助章程修正條文對照表各1 份以
    資佐證，聲請人聲請變更修正後之捐助章程第三章第五條涉
    及董事會之組成，揆諸前揭說明，核屬就該財團法人重要管
    理方法之修正。惟財團法人法第39條第1 項中段規定：董事
    會置董事5 人至25人，董事人數應為單數等語。本件依修正
    後捐助章程第三章第五條之董事為5 至7 人，則董事人數有
    6 人而為偶數之可能，與財團法人法上開規定相牴觸，是其
    聲請變更捐助章程，於法不合，應予駁回。
四、依非訟事件法第21條第1 項前段、第24條第1 項，裁定如主
    文。
中    華    民    國  110     年    12    月    9     日
                          民事第五庭  法  官  呂俊杰
以上正本係照原本作成。
如對本裁定抗告須於裁定送達後10日內向本院提出抗告狀，並繳
納裁判費新台幣1,000元。
中    華    民    國   110    年    12    月    13    日
                                      書記官  陳褘翎
　
┌────────────────────────────────────┐
│附表：財團法人高雄市郭吳麗珠社會福利慈善事業基金會捐助章程部分條文修正對│
│      照表                                                              │
├───────────────┬───────────────┬────┤
│修正後條文                    │修正前條文                    │說明    │
├───────────────┼───────────────┼────┤
│第三章第五條                  │原條文第三章第五條            │章程修正│
│本會置董事五至七人，第一屆董事│本會置董事七人，第一屆董事由捐│第三章第│
│由捐助人遴聘社會賢達熱心社會福│助人遴聘社會賢達熱心社會福利人│五條：依│
│利人士擔任之；其後每屆之董事由│士擔任之；其後每屆之董事由當屆│據財團法│
│當屆董事就熱心公益人士共同提名│董事就熱心公益人士共同提名應聘│人法第二│
│應聘人數一倍至二倍之候選人，以│人數一倍至二倍之候選人，以無記│章第39條│
│無記名連記法票選之，並應於當屆│名連記法票選之，並應於當屆任期│修改為本│
│任期滿前一個月完成選聘，董事相│滿前一個月完成選聘，董事相互間│會置董事│
│互間有配偶及三親等以內血親、姻│有配偶及三親等以內血親、姻親關│五至七人│
│親關係者，不得超過總人數三分之│係者，不得超過總人數三分之一。│。      │
│一。外國人擔任董事者，其人數不│外國人擔任董事者，其人數不得逾│        │
│得逾董事名額三分之一。        │董事名額三分之一。            │        │
└───────────────┴───────────────┴────┘